最高法院民事裁定　　　　　　　　　　　　　　　　九十三年度台上字第一三０號
　　上　訴　人
　　（即原告）　乙○○
　　　　　　　　丁○○
　　　　　　　　甲○○
　　共　　　同
　　訴訟代理人　林崑地律師
　　上　訴　人
　　（即被告）　戊○○
　　訴訟代理人　嚴庚辰律師
　　被 上訴 人
　　（即原告）　丙○○
右當事人間請求協同辦理承租權變更登記等事件，上訴人對於中華民國九十一年十月
二十九日台灣高等法院台南分院第二審更審判決（九十年度上更(二)字第三八號），各
自提起上訴，本院裁定如左：
    主  文
兩造上訴均駁回。
第三審訴訟費用由兩造各自負擔。
    理  由
按對於第二審判決上訴，非以其違背法令為理由，不得為之。又提起上訴，上訴狀內
應記載上訴理由，表明原判決所違背之法令及其具體內容，暨依訴訟資料合於該違背
法令之具體事實。修正前民事訴訟法第四百六十七條、第四百七十條第二項定有明文
。而依同法第四百六十八條規定，判決不適用法規或適用不當者，為違背法令；依同
法第四百六十九條規定，判決有該條所列各款情形之一者，為當然違背法令。是當事
人提起上訴，如依民事訴訟法第四百六十八條規定，以第二審判決有不適用法規或適
用法規不當為理由時，其上訴狀或理由書應表明該判決所違背之法令條項，或有關判
例、解釋字號，或成文法以外之習慣或法理等及其具體內容，暨係依何訴訟資料合於
該違背法令之具體事實；如以民事訴訟法第四百六十九條所列各款情形為理由時，其
上訴狀或理由書應表明該判決有合於各該條款規定情形之具體內容，及係依何訴訟資
料合於該違背法令之具體事實。上訴狀或理由書如未依此項方法表明，或其表明者顯
與上開法條規定不合時，即難認為已合法表明上訴理由，其上訴自非合法。本件上訴
人各自對於不利於己部分之原審判決提起上訴，雖均以各該部分判決違背法令為由，
惟核其上訴理由狀所載內容，上訴人乙○○、丁○○、甲○○（下稱乙○○等人）及
上訴人戊○○係分別就原審依職權取捨證據、解釋契約、認定事實，所論斷「戊○○
向行政院農業委員會林務局嘉義林區管理處（下稱嘉義林管處）承租系爭建地０‧０
三０五公頃，依嘉義林管處九十一年七月五日九一嘉政字第０九一五一六一三七七號
函文意旨，戊○○無法將其中０‧０一００公頃部分轉讓租賃權予乙○○等人，其與
乙○○、官伯陵（已死亡，由丁○○、甲○○承受訴訟）約定轉讓承租權，已屬給付
不能」、「戊○○與第一審共同被告江兩、江文伯、彭江素貞之被繼承人江強就系爭
田地租賃權之轉讓，係成立贈與契約，屬無償行為」等情，指摘其為不當，並就原審
已論斷者，泛言其理由不備，而非表明各該部分判決所違背之法令及其具體內容，暨
依訴訟資料合於該違背法令之具體事實，均難認其已合法表明上訴理由。依首揭說明
，應認其上訴均為不合法。又原審係依其向嘉義林管處函詢結果，以該處九十一年七
月五日函為據，認定戊○○無法將系爭建地一部分之租賃權轉讓予乙○○等人；至於
該處八十九年八月二十九日函載戊○○承租系爭建地及田地，其續約應俟法院判決結
果辦理等語，與原審函詢事項即系爭建地之租賃權得否部分轉讓無關，是原審對於乙
○○等人援引嘉義林管處上開八十九年函文所主張「系爭０‧０一００公頃承租建地
，不必分割轉讓，其續約或轉讓租約，應依法院判決論處」等語，未予斟酌，自不違
背法令。又第一審判決關於駁回乙○○、官伯陵請求戊○○協同就系爭建地面積０‧
０一００公頃，向嘉義林管處奮起湖工作站申請辦理承租權名義轉讓部分，原審判予
維持，其判決主文第一項泛載「原判決除確定部分外廢棄」，尚欠明確；另第一審判
決關於駁回乙○○、被上訴人丙○○就系爭田地之訴部分，原審依乙○○、丙○○備
位聲明而為其勝訴之判決，其判決主文第四項記載乙○○、丙○○之「上訴」駁回，
應係「其餘上訴」駁回之誤。應由為判決之原法院依法更正之，附此敘明。
據上論結，本件乙○○等人及戊○○之上訴均為不合法。依民事訴訟法第四百八十一
條、第四百四十四條第一項、第九十五條、第七十八條，裁定如主文。
中　　　華　　　民　　　國　　九十三　　年　　　一　　　月　　 三十 　　日
                              最高法院民事第八庭
                                  審判長法官  吳　啟　賓
                                        法官  高　孟　焄
                                        法官  蘇　達　志
                                        法官  陳　淑　敏
                                        法官  陳　碧　玉
      右正本證明與原本無異
                                              書  記  官
中　　　華　　　民　　　國　　九十三　　年　　　二　　　月　　 十六 　　日
                                                                        Ｋ
